臺灣板橋地方法院刑事判決            100年度交易字第657號
公  訴  人  臺灣板橋地方法院檢察署檢察官
被      告  黃盛
上列被告因過失傷害案件，經檢察官提起公訴（99年度偵字第29
094 號），於本院準備程序進行中，被告就被訴之事實為有罪陳
述，經告知被告簡式審判程序之旨，並聽取當事人之意見後，行
簡式審判程序，判決如下：
    主  文
黃盛犯業務過失傷害罪，處有期徒刑月，如易科罰金，以新
臺幣壹仟元折算壹日。
    事  實
一、黃盛以駕駛計程車載送客人為業，係營業小客車駕駛，為
    從事駕駛業務之人。其於民國99年8 月13日下午5 時25分許
    ，駕駛車牌號碼261-MB號營業用小客車沿臺北縣中和市（現
    已改制為新北市中和區，下同）景平路往連城路方向行駛，
    於行經臺北縣中和市○○路601 號前時，本應注意兩車同向
    ，超車時應與前車左側保持半公尺以上之間隔，並隨時採取
    必要之安全措施，而依當時天候晴、日間自然光線、路面乾
    燥、無缺陷、視距良好等情形，又無不能注意之情事，竟疏
    未注意前方車輛行駛狀態及超車時應保持適當安全距離，適
    羅光國騎乘車牌號碼BHH-603 號重型機車行經上開地點時，
    亦疏未注意在已劃分快慢車道之道路騎乘機車，應在最外側
    快車道及慢車道行駛，黃盛駕駛之車輛貿然超越同向左前
    方由羅光國騎乘之重型機車，致兩車發生擦撞，羅光國因而
    人車倒地，受有臉部及四肢多處挫擦傷及右足骰骨骨折等傷
    害。黃盛於上開肇事後留在現場等候，並於臺北縣政府警
    察局中和第二分局警員楊奕麒據報到場處理時，在有偵查犯
    罪職權之機關或公務員發覺前，向警員楊奕麒坦承肇事自首
    進而接受裁判。
二、案經羅光國訴由臺北縣（現已改制為新北市）政府警察局中
    和第二分局報告臺灣板橋地方法院檢察署檢察官偵查起訴。
    理  由
一、按除被告所犯為死刑、無期徒刑、最輕本刑為3 年以上有期
    徒刑之罪或高等法院管轄第一審案件者外，於第1 次審判期
    日前之準備程序進行中，被告先就被訴事實為有罪之陳述時
    ，審判長得告知被告簡式審判程序之旨，並聽取當事人、代
    理人、辯護人及輔佐人之意見後，裁定進行簡式審判程序，
    刑事訴訟法第273 條之1 第1 項定有明文。經核本件被告黃
    盛所犯係死刑、無期徒刑、最輕本刑為3 年以上有期徒刑
    以外之罪，其於準備程序中就被訴事實為有罪之陳述，經法
    官告知簡式審判程序之旨，並聽取公訴人及被告之意見後，
    本院認宜進行簡式審判程序，爰行簡式審判程序審理，合先
    敘明。
二、上揭犯罪事實，業據被告於審理時坦承不諱，核與證人即告
    訴人羅光國證述情節相符，並有臺灣省車輛行車事故覆議鑑
    定委員會100 年5 月24日覆議字第1006201972號覆議意見函
    、新北市政府車輛行車事故鑑定委員會100 年3 月14日新北
    車鑑字第1000000907號分析意見函、行政院衛生署雙和醫院
    99年8 月13日乙診字第E00000000 號羅光國診斷證明書、臺
    北縣政府警察局中和第二分局A2類道路交通事故調查報告表
    ，道路交通事故現場圖、道路交通事故調查報告表(一)(二)、道
    路交通事故肇事人自首情形記錄表各1 份及交通事故照片18
    張附卷可稽，足認被告自白與事實相符，是本案事證明確，
    被告犯行堪予認定，自應依法論科。
三、按汽車超車時，應於前車左側保持半公尺以上之間隔超過，
    行至安全距離後，再顯示右方向燈駛入原行路線；又汽車行
    駛時，駕駛人應注意車前狀況，並隨時採取必要之安全措施
    ，道路交通安全規則第101 條第1 項第5 款後段及第94條第
    3 項分別定有明文。是被告駕駛車輛行經前述路段而欲超越
    前車時，自應依上開規定，注意車前狀況並保持與其他車輛
    之安全間隔，而當時天候晴，日間有自然光線，路面乾燥亦
    無缺陷及障礙物，且視距良好，業據前揭道路交通事故調查
    報告表( 一) 載述綦詳，足見被告並無不能注意之情事。詎
    被告於超車時，竟未遵循上揭規定，及疏未注意車前狀況並
    保持安全間隔，與告訴人騎乘之重型機車發生碰撞，其就本
    案車禍之發生，自有過失。又告訴人羅光國因本件車禍而受
    有臉部及四肢多處擦傷、右足骰骨骨折之傷害，有如前述，
    則被告之過失行為與羅光國之傷害間，自具有相當因果關係
    。
四、又告訴人騎乘重型機車在已劃分快慢車道之道路，行駛於內
    側車道，而未在最外側快車道及慢車道行駛，違反道路交通
    安全規則第99條第1 項第2 款之規定，就本件車禍之發生雖
    亦與有過失，惟刑事責任之認定，並不因告訴人羅光國與有
    過失，而免除被告之過失責任，被害人與有過失之情節輕重
    ，僅係酌定雙方民事上損害賠償責任之依據，並不影響被告
    所犯刑事責任之罪責，併此敘明。是本件事證已臻明確，被
    告犯行洵堪認定，應依法論科。
五、被告於99年8 月間以駕駛計程車載送客人為業，係營業小客
    車駕駛乙節，業據其供明在卷，即屬從事駕駛業務之人。核
    被告所為，係犯刑法第284 條第2 項前段之業務過失傷害罪
    。又被告於肇事後留置現場，於犯罪被發覺前，向前來處理
    之警員當場承認為肇事人，進而接受裁判，除據被告於警詢
    時供承明確，並有上揭道路交通事故肇事人自首情形紀錄表
    1 份附卷可參，被告於其上開犯罪未經發覺前，即向警員自
    承犯罪之事實，並接受裁判，核與自首要件相符，爰依刑法
    第62條前段規定減輕其刑。爰審酌被告疏未注意車前狀況，
    並於超車時未保持適當安全距離，過失肇事致使告訴人羅光
    國受傷，且犯後迄今未與告訴人和解，所為實有非當，惟念
    其無前科，有臺灣高等法院被告前紀錄表在卷可按，且於犯
    後已能坦承犯行，兼衡其生活狀況、智識程度、過失程度及
    告訴人所受傷勢，並考量告訴人就本件交通事故之發生亦與
    有過失等一切情狀，量處如主文所示之刑，並諭知易科罰金
    之折算標準。
據上論斷，應依刑事訴訟法第273 條之1 第1 項、第299 條第1
項前段，刑法第284 條第2 項前段、第62條前段、第41條第1 項
前段，刑法施行法第1 條之1 ，判決如主文。
本案經檢察官陳宣每到庭執行職務。
中    華    民    國    100   年    9     月   5     日
                   交通法庭   法  官  黃繼瑜
以上判決正本證明與原本無異。
如不服本判決應於收受本判決後10日內向本院提出上訴書狀，並
應敘述具體理由，如未敘述上訴理由者，應於上訴期間屆滿後20
日內補提理由書狀於本院（均須按他造當事人之人數附繕本）「
切勿逕送上級法院」。
                              書記官  謝雪紅
中    華    民    國   100    年    9     月    6     日
附錄本案論罪科刑法條：
中華民國刑法第284 條：
因過失傷害人者，處6 月以下有期徒刑、拘役或5 百元以下罰金
，致重傷者，處1 年以下有期徒刑、拘役或5 百元以下罰金。
從事業務之人，因業務上之過失傷害人者，處1 年以下有期徒刑
、拘役或1 千元以下罰金，致重傷者，處3 年以下有期徒刑、拘
役或2 元以下罰金。